臺灣臺北地方法院民事判決
111年度訴字第510號
原      告  許惠君  

訴訟代理人  朱宗偉律師
被      告  雅真有限公司

法定代理人  江怡玲  


            高淑芳  


上列當事人間確認董事委任關係不存在事件，本院於民國111年6
月14日言詞辯論終結，判決如下：
    主  文
確認原告與被告間之董事委任關係自始不存在。
訴訟費用由被告負擔。
    事實及理由
壹、程序事項
一、按公司經中央主管機關廢止登記者，應行清算，而於清算範
　　圍內，視為尚未解散；又有限公司之清算，以全體股東為清
    算人，公司法第24條、第25條、第79條、第113條分別定有
    明文。經查，被告雅真有限公司已於民國110年10月12日經
    主管機關廢止登記，被告公司自當以原告外之其他全體股東
    為法定代理人，合先敘明。
二、次按對於私法人或其他得為訴訟當事人之團體之訴訟，由其
    主事務所或主營業所所在地之法院管轄，民事訴訟法第2條
    第2項定有明文。經查，被告設立登記地為臺北市○○區○○路0
    00號7樓之4，該所在地係本院管轄範圍地，揆之上揭規定，
    本院對本件應有管轄權。
三、又按確認法律關係之訴，非原告有即受確認判決之法律上利
    益者，不得提起之，民事訴訟法第247條第1項前段定有明文
    。所謂即受確認判決之法律上利益，係指法律關係之存否不
    明確，原告主觀上認其在法律上之地位有不安之狀態存在，
    且此種不安之狀態，能以確認判決將之除去者而言（最高法
    院52年台上字第1240號判例要旨參照）。本件原告接
　　獲法務部行政執行署臺北分署執行命令，要求身為被告公司
    負責人之原告應到署履行公法上金錢給付義務或提供相當擔
    保，倘若逾期不履行或不提供相當擔保，該署將向管轄法院
    聲請裁定拘提或管收原告，是原告是否為被告之董事，攸關
    原告是否應負身為被告董事之權利義務關係，此一風險實得
    藉由本件確認兩造間董事委任關係不存在之訴訟加以除去，
    則原告提起本件消極確認之訴，應有確認之法律上利益。
貳、實體事項
一、原告主張略以：
　㈠訴外人即被告之前股東廖勝忠於92年間，以協助節省被告應
    繳稅賦之名，向原告請求提供身分證件以利作業，原告慮及
    廖勝忠前曾以金錢援助度過經濟窘境，故允諾提供自身身分
    證予廖勝忠，以供其辦理被告之節稅程序，原告始終不知悉
    廖勝忠以原告之名義向主管機關登記為被告之董事，亦未出
    資或參與被告之經營。
　㈡詎料，原告於110年10月間接獲法務部行政執行署臺北分署11
    0年9月29日北執己105年營所稅執特專字第00000000號執行
    命令，要求身為被告之負責人之原告應到署履行公法上金錢
    給付義務或提供相當擔保，倘若逾期不履行或不提供相當擔
    保，該署將向管轄法院聲請裁定拘提或管收原告。原告震驚
    之餘，由家人偕同向主關機關申請調取被告之相關登記資料
    ，始知悉原告於96年間遭廖勝忠向主管機關申登為被告之董
    事。原告嗣並以新店永安郵局000001號存證信函通知被告公
    司股東江怡玲、劉金龍、高淑芳關於辭任董事事宜。
　㈢因原告遭申登為被告之董事前，僅經由廖勝忠告知商借證件
    係為辦理被告之節稅事宜，原告自始並無與被告間就擔任名
    義或實質董事之委任關係，有意思表示合致之情，故應認本
    件兩造間自始即無董事委任關係。
　㈣又倘若本院仍認兩造間自始存有董事委任關係，惟原告業以
    新店永安郵局000001號存證信函通知被告之股東江怡玲、高
    淑芳關於辭任董事事宜，該存證信函核屬終止董事委任關係
    之意思表示，則原告與被告公司間之董事委任關係，自此即
    因江怡玲、高淑芳收受原告為終止之意思表示起而告終止，
    從而，原告爰請求確認兩造間董事委任關係自111年1月5日
    起不存在，應非無由。
　㈤並聲明：
　⒈確認原告與被告間之董事委任關係自始不存在。
　⒉確認原告與被告間之董事委任關係自111年1月5日起不存在。
二、被告公司之法定代理人江怡玲則表示：
　　原告是伊之婆婆，被告之負責人是廖勝忠，有一次房租繳不
    出來，所以原告向跟廖勝忠借錢繳房租，後來廖勝忠央求原
    告將身分證借給他，他要公司報稅用，我們欠他人情，原告
    並未出資，亦未參與經營等語。
三、得心證之理由：
　㈠按確認法律關係之訴，非原告有即受確認判決之法律上利益
    者，不得提起之。民事訴訟法第247條第1項定有明文。又所
    謂即受確認判決之法律上利益，係指法律關係之存否不明確
    ，原告主觀上認其在法律上之地位有不安之狀態存在，且此
    種不安之狀態，能以確認判決將之除去者而言（最高法院42
    年台上字第1031號裁判意旨參照）。本件原告是否為被告之
    董事，攸關原告對被告是否有身為董事之權利義務關係，故
    兩造間之董事委任關係是否存在陷於不明確之狀態，致原告
    在私法上之地位有受侵害之危險，且此不安狀態得以確認判
    決除去之，依前揭說明，應認原告有即受確認判決之法律上
    利益，故原告提起本訴自有確認利益，先予敘明。
  ㈡次按當事人主張有利於己之事實者，就其事實有舉證之責任
    ，但法律別有規定，或依其情形顯失公平者，不在此限，民
    事訴訟法第277條定有明文規定；消極確認之訴，應由被告
    負立證責任，如被告欲主張原告確為董事，應由被告自負立
    證責任，如被告不能立證或其提出之證據不足採用，則原告
    之訴即應認為有理由，無庸另行立證。經查，本件原告主張
    之事實，業據其提出被告之公示資料查詢列印頁、法務部行
    政執行署臺北分署執行命令、財團法人法律扶助基金會台北
    分會審查表、公司變更事項登記表、新店永安郵局000001號
    存證信函暨掛號執據等件為證，核屬相符；又被告公司之法
    定代理人江怡玲已於本院111年4月19日庭期自承原告未有同
    意擔任被告之董事之意思，依據前揭說明，堪認原告之主張
    為真實。從而，原告請求確認其與被告間之董事委任關係自
    始不存在，為有理由，應予准許。
四、據上論結，原告請求確認原告與被告間之董事委任關係自始
    不存在等情，應為有理由，依民事訴訟法第78條，判決如主
    文。　　　　
中　　華　　民　　國　　111 　年　　6 　　月　　30　　日
                  民事第二庭    法　官　陳雅瑩
以上正本係照原本作成
如對本判決上訴，須於判決送達後20日內向本院提出上訴狀。如
委任律師提起上訴者，應一併繳納上訴審裁判費。
中　　華　　民　　國　　111 　年　　6 　　月　　30　　日
                                書記官  陳薇晴